最高法院民事判決　　　　　　　一○○年度台上字第六七二號
上　訴　人　沈志豪
訴訟代理人　江信賢律師
　　　　　　蔡麗珠律師
　　　　　　曾靖雯律師
　　　　　　謝凱傑律師
被 上訴 人　吳寶蓮（即龍升實業社）
　　　　　　陳誌賢
上列當事人間請求侵權行為損害賠償事件，上訴人對於中華民國
九十九年九月二十一日台灣高等法院台南分院第二審判決（九十
七年度重上字第一○三號），提起上訴，本院判決如下：
    主  文
原判決廢棄，發回台灣高等法院台南分院。
    理  由
本件上訴人主張：伊於民國九十四年八月十二日下午五時許駕駛
聯結車載運鋼捲至龍升實業社時，受僱於被上訴人吳寶蓮而負責
卸下鋼捲之被上訴人陳誌賢疏未注意伊在鋼捲旁解開鐵鍊，貿然
剪斷綁縛鋼捲之束帶，致鋼捲傾倒壓砸伊之左腳，伊跌落車下，
受有左足第一蹠骨骨折合併指甲血腫、左腓神經損傷病變等傷害
。伊因需復健治療增加生活上費用新台幣（下同）四萬三千五百
六十元、減少工作能力損失六百八十三萬六千五百六十三元，連
同精神慰撫金五十萬元，得依侵權行為法律關係，請求被上訴人
連帶賠償七百三十八萬零一百二十三元等情。求為命被上訴人連
帶如數給付，及加付法定遲延利息之判決。
被上訴人則以：解開鋼捲之鐵鍊及束帶均係上訴人卸貨流程之工
作，陳誌賢僅於上訴人完成上開工作後，才開始為吊卸作業，上
訴人受傷，與陳誌賢無涉等語，資為抗辯。
原審維持第一審所為上訴人敗訴之判決，駁回其上訴，係以：上
訴人於台灣台南地方法院九十五年度簡上字第三九九號陳誌賢被
訴業務過失傷害刑事案件（下稱系爭刑案）審理中，先稱陳誌賢
沒有等伊完全解開鐵鍊，就剪斷第四條束帶等語，嗣改稱陳誌賢
在剪最靠近其位置的束帶時，其還在收帆布，還沒有開始解開鐵
鍊等語，陳述前後不一；又稱其當時係蹲在板台的右側，左側為
鋼捲，右側有一手搖車（即台語所稱鏈仔猴）等語，與於偵查中
所述係蹲在鋼捲之左側等語，亦有矛盾；參以卷附照片所示，鋼
捲倒下其實心部位懸空於鏈仔猴上方，如依上訴人所述，其與鋼
捲、鏈仔猴之相對位置以觀，鋼捲當時傾斜倒下時，應會碰到其
右側之鏈仔猴，鋼捲與板台間將會被鏈仔猴阻隔，倒下之鋼捲與
鏈仔猴間會留存有一定之角度及空間，鋼捲不致於完全平倒在板
台上；系爭刑案履勘時，模擬事發當時上訴人之蹲姿，經測量左
腳側邊緣距離鋼捲底部約二十八公分，則鋼捲倒下時，上訴人之
腳板應係在鋼捲與板台間之空隙中，無遭壓砸之可能，縱壓到上
訴人左腳，受傷部位應係距離鋼捲較近之左腳小指部位，惟上訴
人係左足第一蹠骨骨折合併指甲血腫（即左腳大姆指部位），與
事理不符；尤以系爭鋼捲重達二○九公斤左右，如遭壓砸，當呈
粉碎狀，非僅骨折而已。又當時在現場之吳寶蓮（即陳誌賢之母
）在檢察官偵查中證稱：並非陳誌賢剪開鋼帶壓到上訴人，因為
我有看到鋼帶都未剪開等語，證人陳馴升（即陳誌賢之兄）被訊
及是否陳誌賢剪開鋼帶才壓到上訴人時，答稱不知道，均無法證
實陳誌賢有剪開鋼捲束帶壓傷上訴人之情形。況依財團法人長庚
紀念醫院高雄分院（下稱長庚高雄分院）之急診病歷暨護理記錄
記載，上訴人受傷送醫時向該院護理人員所陳受傷原因為工作時
跌倒急診等情，該院九十六年三月一日函稱上訴人所受左足第一
蹠骨骨折，並非粉粹性骨折等語；醫師梁秋萍於系爭刑案證稱，
上訴人僅說他從卡車上面跌下來，腳有受傷，並未提及被東西砸
到而跌下來等語；財團法人奇美醫院（下稱奇美醫院）病情摘要
亦記載，上訴人本件固受有第一蹠骨骨折傷害，無法排除是否為
高處跳下或不慎跌落所造成等語。可見上訴人之受傷，極可能係
自己自高處跳下或不慎自車上跌下所造成，非鋼捲倒下壓砸受傷
所致。上訴人受傷與陳誌賢之行為間無相當因果關係，而刑事判
決之認定，於民事訴訟之裁判不受拘束，自不足憑之為有利上訴
人之證明。綜上，上訴人依侵權行為法律關係請求被上訴人連帶
給付七百三十八萬零一百二十三元本息，洵非正當，不應准許等
詞，為其判斷之基礎。
惟查上訴人受傷後即至奇美醫院急診，該院在急診病歷有關病人
主訴欄上記載：「左腳被100＋KG 重物壓到」，病情摘要上記載
：「3.病人（即上訴人）所受之傷勢，應為鈍傷所致，因根據九
十四年八月十二日台南市消防局和緯分隊之救護紀錄及病人就診
陳述之病史，為鐵塊壓傷及一百多公斤重塊壓到。……」、長庚
高雄分院九十六年三月一日函上亦記載：「……二沈君（即上訴
人）九十四年八月十二日至本院急診，主訴當日被重物撞擊左足
，……」等語（見原審卷(一)第一五七、二二二、一七七、一七八
頁）。則上訴人於左腳受傷後似已表明係遭鐵捲壓傷。原審就此
未詳加審酌，徒憑長庚高雄分院急診病歷暨護理記錄所為上訴人
所陳受傷原因為工作時跌落等之記載，及證人梁秋萍所為上訴人
未提及被東西砸到跌落之證言，即認上訴人非因鋼捲倒下壓砸而
受傷，已嫌速斷。次查，刑事判決所認定之事實，雖無當然拘束
獨立民事訴訟判決之效力，然刑事判決認定犯罪所由生之理由，
如經當事人引用，則民事法院即不得恝置不論。上訴人主張陳誌
賢當時疏未注意伊尚未解開固定鋼捲之鐵鍊，即剪斷綁縛鋼捲之
束帶，伊閃避不及，左腳為倒下之小鋼捲壓砸後跌落車下，受有
左足第一蹠骨骨折等重傷害，業經刑事法院判處罪刑確定等語，
並提出原法院九十七年度上易字第二八九號刑事判決乙件為證，
表明引用該判決資料（見原法院卷(一)第三六、三八、一二八頁，
卷(二)第一一一頁背面、第一二九頁背面），原審未說明該刑事判
決之論斷及所憑之證據有何不當，徒以刑事判決之認定於民事訴
訟之裁判不受拘束，而為不利上訴人之判斷，亦有可議。上訴論
旨，指摘原判決違背法令，求予廢棄，非無理由。
據上論結，本件上訴為有理由。依民事訴訟法第四百七十七條第
一項、第四百七十八條第二項，判決如主文。
中    華    民    國  一○○  年    五    月    五    日
                      最高法院民事第四庭
                          審判長法官  劉  福  來  
                                法官  陳  重  瑜  
                                法官  吳  麗  女  
                                法官  鄭  雅  萍  
                                法官  王  仁  貴  
本件正本證明與原本無異
                                      書  記  官  
中    華    民    國  一○○  年    五    月   十七   日
                                                       s